【裁判字號】    99,易,760
【裁判日期】    990930
【裁判案由】    竊盜
【裁判全文】
臺灣苗栗地方法院刑事判決               99年度易字第760號
公  訴  人  臺灣苗栗地方法院檢察署檢察官
被      告  乙○○
上列被告因竊盜等案件，經檢察官提起公訴（99年度偵字第2788
號），本院判決如下：
    主  文
乙○○犯侵占離本人持有物罪，處罰金新臺幣壹仟元，如易服勞
役，以新臺幣壹仟元折算壹日；又犯攜帶兇器竊盜罪，處有期徒
刑陸月，如易科罰金，以新臺幣壹仟元折算壹日。扣案之鉗子壹
支沒收。
    事  實
一、乙○○於民國99年3 月中旬某日，在苗栗縣泰安鄉○○村○
    區○路旁，拾獲台灣電力股份有限公司（下稱台電公司）所
    有，於不詳時、地斷裂而掉落在路旁之電纜線1 條長約4.2
    公尺，價值約新臺幣（下同）858 元，其竟意圖為自己不法
    之所有，將該上開電纜線侵占入己；乙○○另基於意圖為自
    己不法所有之竊盜犯意，於99年4 月14日上午9 時30分許，
    至苗栗縣大湖鄉栗林村13鄰內雙坑5 之3 號旁甲○○之倉庫
    外，持其所有客觀上對人之生命、身體、安全構成威脅，足
    供兇器使用之鉗子1 支，剪斷白鐵電箱內之600V電纜線1 條
    長約3.3 公尺，得手後逃離現場，鉗子1 支則掉落現場，經
    甲○○報警處理後，當場查扣鉗子1 支。嗣於99年4 月16日
    上午9 時20分許，為警持本院所核發之搜索票前往苗栗縣大
    湖鄉栗林村13鄰內雙坑5 之1 號乙○○住處，搜索後查獲上
    開甲○○、台灣公司所有之上開電纜線各1 條。
二、案經苗栗縣警察局大湖分局報請臺灣苗栗地方法院檢察署檢
    察官偵查起訴。
    理  由
壹、程序部分：
一、按被告以外之人於偵查中向檢察官所為之陳述，除顯有不可
    信之情況者外，得為證據，刑事訴訟法第159 條之1 第2 項
    亦有明文，而該條之立法理由係認被告以外之人（包括證人
    、鑑定人、告訴人、被害人及共同被告等）之陳述如在法官
    面前為之，因其任意陳述之信用性係在已受確定保障之情況
    下所為，自得作為證據。而現階段刑事訴訟法規定檢察官代
    表國家偵查犯罪、實施公訴，依法其有訊問被告、證人及鑑
    定人之權，證人、鑑定人且須具結，而實務運作時，檢察官
    偵查中向被告以外之人所取得之陳述，原則上均能遵守法律
    規定，不致違法取供，其可信度極高，職是，被告以外之人
    前於偵查中已具結而為證述，除反對該項供述得具有證據能
    力之一方，已釋明「顯有不可信之情況」之理由外，即不宜
    遽指該證人於偵查中之陳述不具證據能力。本件證人甲○○
    、丙○○於偵查中在檢察官前所為陳述，已經依法具結，另
    被告復未曾提及檢察官在偵查時有何不法取供致證人證詞顯
    不可信之情事，是其等於偵查中之證述，自得採為本件證據
    。
二、按被告以外之人於審判外之言詞或書面陳述，除法律有規定
    者外，不得作為證據，刑事訴訟法第159 條固定有明文。惟
    被告以外之人於審判外之陳述，雖不符同法第159 條之1 至
    之4 規定，而經當事人於審判程序同意作為證據，法院審酌
    該言詞陳述或書面陳述作成時之情況，認為適當者，亦得為
    證據；又當事人、代理人或辯護人於法院調查證據時，知有
    第159 條第1 項不得為證據之情形，而未於言詞辯論終結前
    聲明異議者，視為有前項之同意，同法第159 條之5 亦定有
    明文。其立法意旨在於傳聞證據未經當事人之反對詰問予以
    核實，原則上先予排除，惟若當事人已放棄詰問或未聲明異
    議，基於證據資料愈豐富，愈有助於真實發現之理念，且強
    化言詞辯論原則，法院自可承認該傳聞證據例外擁有證據能
    力。經查：本判決所引用之下列非供述證據，性質上均屬傳
    聞證據，惟檢察官及被告於本院審理中調查證據時，知有刑
    事訴訟法第159 條第1 項不得為證據之情形，未於言詞辯論
    終結前聲明異議，且本院審酌上開言詞陳述作成時之客觀情
    況並無不當，並無不宜作為證據之情事，則依刑事訴訟法第
    159 條之5 之規定，認均具有證據能力。
貳、實體部分：
一、訊據被告乙○○對於上開侵占離本人持有物之犯罪事實於偵
    查及本院審理時均坦承不諱，核與證人即台電公司員工丙○
    ○於警詢、偵查中證述之情節相符，且有苗栗縣警察局大湖
    分局搜索筆錄、扣押筆錄、贓物認領保管單各1 份及照片4
    張在卷可稽，足認被告上開自白與事實相符，被告前開侵占
    離本人持有物之犯行洵堪認定，應予以依法論科；至被告固
    不否認有於99年4 月14日上午9 時30分許，至苗栗縣大湖鄉
    栗林村13鄰內雙坑5 之3 號旁甲○○之倉庫附近，惟矢口否
    認有何攜帶兇器竊盜犯行，並辯稱其當日是去採桃子、拜土
    地公廟，查扣的鉗子1 支是其所有，但並無任何攜帶兇器竊
    盜犯行等語。
二、經查：
  (一)證人甲○○於偵查中具結證稱：被告家中查獲的電纜線與其
    所失竊的電纜線長度一樣，被告是在99年4 月14日上午9 時
    30分走到其倉庫旁的電線桿，5 分鐘後攝影機就因為沒電而
    沒畫面等語（見偵查卷宗第65至66頁）；於本院審理時到庭
    具結證稱：在被告家中查獲之電纜線與其所失竊的雷同，當
    日早上回家後要開倉庫，就發現倉庫電動門打不開，就去查
    看開關箱，結果開關箱上面的電纜線被剪斷，報警後與警員
    共同觀看監視器畫面，看到被告在電開關箱附近徘徊，然後
    走到工寮旁邊的鐵門直接進入，然後監視器就沒電了，遺留
    在現場的鉗子1 支並不是其所有，電纜線有拿回去開關箱比
    對長度，與失竊電纜線的長度是一樣的，電纜線一邊是扯斷
    ，一邊是用工具剪斷的，因為切口平整，電纜線後來找人已
    經修復，花費連工帶料共計1, 200元等語（見本院卷第26至
    30 頁 背面）。證人甲○○與被告並無任何怨隙，衡情證人
    甲○○應無設詞攀誣，或虛構事實以陷害被告之理，況其到
    庭具結作證，更係以刑事責任擔保其證言之真實性；且有苗
    栗縣警察局大湖分局搜索筆錄、扣押筆錄、贓物認領保管單
    各1 份、監視器翻拍照片6 張、現場照片及扣押物品照片20
    張附卷可證；至被告辯稱其係前往拜土地公廟云云，惟證人
    甲○○於本院審理時證稱該土地公廟10幾年前就已經移走等
    語（見本院卷第29頁背面），且有苗栗縣警察局大湖分局警
    員至現場查報，該處僅剩水管1 支，並無土地公廟可供參拜
    ，此有苗栗縣警察局大湖分局99年8 月24日湖警偵字第0990
    010508號函文、勘查照片8 張、現場位置圖1 張在卷可稽（
    見本院卷第20至23頁），是被告辯稱其是前往拜土地公廟云
    云，並無可採。
  (二)另查被告於警詢及本院審理時均坦承在現場所查獲之鉗子1
    支為其所有等語（見偵查卷宗第9 頁、本院卷第31頁背面）
    ，且於本院審理時供稱：該查扣的鉗子1 支，係其岳母所贈
    與，被告隨身攜帶該鉗子1 支，作為資源回收所用，可以剪
    斷查獲的電纜線（證人甲○○證述為其所有）等語（見本院
    卷第32至33頁），是倘如被告所稱其當時係在撿桃子食用，
    又為何其持有的鉗子會掉落在犯罪現場？另參以證人甲○○
    前開所證，失竊電纜線係有使用工具剪斷一端而竊得，顯見
    被告應係以其隨身攜帶之鉗子1 支剪斷證人甲○○所有之白
    鐵電箱內之600V電纜線1 條長約3.3 公尺，得手後逃離現場
    ，鉗子1 支則掉落現場無誤。是被告辯稱其當日並無竊盜犯
    行，應係事後卸責之詞，並無可信。綜上所述，證人甲○○
    前開證述之內容，均與事證相符，經核尚無不可採信之處，
    被告前開辯稱，均無可採。故本件事證明確，被告上開加重
    竊盜犯行，洵堪認定，應予以依法論科。
三、按刑法第321 條第1 項第3 款之攜帶兇器竊盜罪，係以行為
    人攜帶兇器竊盜為其加重條件，此所謂兇器，其種類並無限
    制，凡客觀上足對人之生命、身體、安全構成威脅，具有危
    險性之兇器均屬之，且祇須行竊時攜帶此種具有危險性之兇
    器為已足，並不以攜帶之初有行兇之意圖為必要（最高法院
    79年台上字第5253號判例參照）。扣案之鉗子1 支為金屬製
    品，質地堅硬，此有扣押物品清單1 份及扣案物品在卷可稽
    ，是該物衡情於客觀上具有危險性，以之攻擊於人，均足以
    為殺害或傷害人之生命、身體之器械，堪認為兇器。核被告
    所為，係犯刑法第337 條之侵占離本人持有物罪及同法第32
    1 條第1 項第3 款之攜帶兇器竊盜罪。至於被告所犯上開2
    罪間，犯意各別，行為互殊，且觸犯構成要件相異之罪名，
    自應分論併罰。
四、爰審酌被告素行尚可，此有卷附臺灣高等法院被告前案紀錄
    表1 份在卷可證，其正值壯年，不思以正途謀生，猶因不勞
    而獲之心態，侵占離本人持有物及竊取他人之物，侵害他人
    財產安全，行為實不足取，惟兼念及其侵占手段、竊盜手段
    尚屬輕微，犯後坦承部份犯行，被告因一時貪念侵占拾得之
    台電公司電纜線，惟其所侵占者僅1 條電纜線，價值約858
    元，所造成失主之損害尚輕，及失竊物品價值不高，且贓物
    均已發還被害人，被害人所受財產損害尚小，另被害人甲○
    ○於偵查中表示願意原諒被告（見偵查卷宗第66頁）等一切
    情狀，分別量處如主文之刑；又審酌其年齡、職業、收入、
    社會地位等節，並諭知易科罰金、易服勞役之折算標準，以
    資儆懲。末查，扣案之鉗子1 支，被告自承為其所有且供犯
    罪所用，爰依刑法第38條第1 項第2 款規定，諭知沒收。
五、據上論斷，應依刑事訴訟法第299 條第1 項前段，刑法第33
    7 條、第321 條第1 項第3 款、第41條第1 項前段、第42條
    第3 項、第38條第1 項第2 款，刑法施行法第1 條之1 ，判
    決如主文。
本案經檢察官林俊杰到庭執行職務。
中    華    民    國    99    年    9     月    30    日
                  刑事第三庭  法  官  許蓓雯
以上正本證明與原本無異。
如不服本判決應於收受本判決送達後十日內向本院提出上訴書狀，
其未敘述上訴理由者，並得於提起上訴後十日內向本院補提理由
書狀（均須按他造當事人之人數附繕本）「切勿逕送上級法院」
中    華    民    國    99    年    9     月    30    日
                              書記官  涂村宇
附錄本判決論罪科刑法條全文
中華民國刑法第337條
意圖為自己或第三人不法之所有，而侵占遺失物、漂流物或其他
離本人所持有之物者，處 5 百元以下罰金。
中華民國刑法第321條第1項第3款
犯竊盜罪而有左列情形之一者，處 6 月以上、 5 年以下有期徒
刑：
三、攜帶兇器而犯之者。

司法院資訊處製作；財團法人民間司法改革基金會備份。
